【裁判字號】    97,台聲,989
【裁判日期】    971030
【裁判案由】    請求返還不當得利等
【裁判全文】
最高法院民事裁定              九十七年度台聲字第九八九號
聲  請  人  中國鋼鐵結構股份有限公司
法定代理人  甲○○
訴訟代理人  謝諒獲律師
上列聲請人與相對人交通部台灣區○道○○○路局間請求返還不
當得利等事件，對於中華民國九十七年五月十五日本院裁定（九
十七年度台抗字第二七一號），聲請再審，本院裁定如下：
    主  文
聲請駁回。
聲請訴訟費用由聲請人負擔。
    理  由
本件聲請人對於本院九十七年度台抗字第二七一號確定裁定（下
稱原確定裁定），主張有民事訴訟法第四百九十六條第一項第一
款之情形，對之聲請再審，無非以：聲請人就敗訴部分撤回起訴
，已於撤回狀載明撤回起訴不受一事不再理及既判力之影響，且
該書狀既經相對人之訴訟代理人收受，並未於十日內提出異議，
即應視為同意撤回起訴，而不受一事不再理及既判力之影響，亦
即此部分應視同未起訴。況縱認聲請人之撤回已生撤回之效力，
然本於請求之基礎事實同一，為訴之變更或追加，亦為法律所許
可，前訴訟程序第二審法院裁定駁回聲請人就此所為追加之訴，
自有未合，原確定裁定未予糾正而駁回聲請人之抗告，不無適用
法規顯有錯誤情形云云，為其論據。
按民事訴訟法第四百四十六條第一項固規定當事人於第二審程序
，有同法第二百五十五條第一項第二款規定請求之基礎事實同一
之情形，得不經他造同意而為訴之變更或追加。惟該條修正理由
在於擴大訴訟制度解決紛爭之功能，期免當事人就同一訴訟資料
另行起訴之煩。故倘當事人依法已不能就同一訴訟資料另行起訴
者，自無適用前開條項規定為訴之變更或追加之餘地。查本件聲
請人於第一審判決其部分勝訴、部分敗訴後，就敗訴部分提起上
訴，嗣於第二審法院審理中，具狀撤回上訴、起訴及抗告。其後
本院將聲請人勝訴部分廢棄，發回原法院更審，聲請人再就撤回
部分於原法院追加請求，依民事訴訟法第二百六十三條第二項規
定，該追加部分既已於第一審判決後撤回，自不得再提起同一之
訴。原確定裁定說明關於撤回起訴之法律效果，應依法律規定決
之，不能以當事人之意思為準，認聲請人於本院發回更審後，再
於原法院就已撤回上訴、起訴部分為訴之追加，於法不合等詞，
因而裁定駁回聲請人之抗告，經核並無適用法規顯有錯誤可言。
聲請意旨，就法規之適用問題執持己見，謂原確定裁定適用法規
顯有錯誤，求予廢棄，不能認為有理由。
據上論結，本件聲請為無理由。依民事訴訟法第九十五條、第七
十八條，裁定如主文。
中    華    民    國  九十七  年    十    月   三十   日
                      最高法院民事第四庭
                          審判長法官  許  朝  雄
                                法官  陳  淑  敏
                                法官  鄭  玉  山
                                法官  袁  靜  文
                                法官  黃  秀  得
      本件正本證明與原本無異
                                      書  記  官
中    華    民    國  九十七  年   十一   月    十    日
                                                      K


司法院資訊處製作；財團法人民間司法改革基金會備份。
